【裁判字號】    98,上易,712
【裁判日期】    980526
【裁判案由】    偽造文書
【裁判全文】
臺灣高等法院臺中分院刑事判決         98年度上易字第712號
上  訴  人  臺灣臺中地方法院檢察署檢察官
被      告  乙○○
上列上訴人因偽造文書案件，不服臺灣臺中地方法院98年度易字
第506號中華民國98年3月19日第一審判決（起訴案號：臺灣臺
中地方法院檢察署97年度偵緝字第2583號），提起上訴，本院判
決如下：
    主  文
上訴駁回。
    事實及理由
一、本案被告乙○○對於其偽造文書犯行供認不諱，又查本案經
    本院審理結果，認第一審判決 (除漏引法條中華民國96年罪
    犯減刑條例第9條，應予補正外)認事用法及量刑均無不當，
    應予維持，並引用第一審判決書記載之事實、證據及理由︵
    如附件︶。
二、檢察官上訴意旨雖謂：本件原審判決認定：被告明知坐落臺
    中縣大里市○○段447號地號土地（持分比例23/10,000，下
    稱系爭土地）及同段1512建號建物（即門牌號碼臺中縣大里
    市○○路567之8號，下稱系爭建物）之所有權狀由丙○○保
    管中並未遺失，竟為取得新所有權狀，以便將該土地移轉予
    他人，而基於使公務員登載不實之犯意，於民國96年2月12
    日，以自己名義，至臺中縣大里地政事務所（下稱大里地政
    事務所），持其所虛偽填寫內載系爭土地及建物之所有權狀
    於95年11月20日不慎遺失云云之切結書，向承辦之公務員表
    示其所有權狀已經遺失，使該公務員誤以為真，據以依照補
    發之程序，於96年3月16日登載「書狀補給」於職務上所掌
    管之系爭土地及建物異動索引清冊上，並於96年3月19日核
    發新所有權狀予乙○○。而被告於96年3月13日，復委託不
    知情之林世雄，以代理人名義，申辦系爭土地及建物買賣移
    轉登記，經大里地政事務所通知補正，乙○○乃於96年3月
    19日，領取系爭土地及建物所有權狀後，附繳於上開買賣移
    轉登記案中，將系爭土地及建物所有權移轉登記予不知情之
    許秀珍，足以生損害於大里地政事務所補發土地及建物所有
    權狀之正確性及丙○○之權益。因認被告所為，僅犯刑法第
    214條之使公務員登載不實文書罪。至被告取得上開土地及
    建物所有權狀後，持該所有權狀，將上開土地及建物所有權
    移轉登記予許秀珍，以為行使部分，原審判決認定因系爭土
    地及建物所有權狀雖為被告謊報遺失申請補發者，但其為大
    里地政事務所有權製作之公文書，文書內容又無不實，該所
    有權狀非偽造之文書，持之行使，當無行使罪可言。惟查，
    本件被告虛以遺失為由，申請補發系爭土地及建物所有權狀
    ，至大里地政事務所，持其所填寫內載：系爭土地及建物之
    所有權狀不慎遺失等語之切結書，向承辦之公務員表示該所
    有權狀已經遺失，使該公務員誤以為真，而登載於職務上所
    掌管之公文書中，並據以依照補發之程序，核發新所有權狀
    予被告，被告取得新所有權狀後，再將系爭土地及建物所有
    權移轉登記予不知情之許秀珍，即持該新所有權狀辦理移轉
    登記，以為行使，足生損害於地政事務所發放土地所有權狀
    之正確性及丙○○。則被告除犯刑法第214條使公務員登載
    不實之文書罪外，尚有行使使公務員登載不實之犯行（臺灣
    高等法院高雄分院84 年度上易字第2275號判決足資參照）
    。綜上所述，原判決認事用法，尚有違背法令情事云云。
三、惟查：(一)按被告明知該房地所有權狀並未遺失，而向該管地
    政事務所謊報該權狀遺失，申請補發，致使承辦人員誤以為
    真，將此不實之事項，登載於職務上所掌之建築改良物登記
    簿及土地登記簿冊上，并准予補發該新的房地所有權狀等情
    ，則被告謊報遺失房地所有權狀，使地政人員將此不實之事
    項，登載於職務上所掌之建築改良物登記簿及土地登記簿上
    ，固應成立刑法第二百十四條之罪，但地政人員憑該不實登
    載之文書而補發之權狀，既與原來權狀上所載內容相同，而
    非該不實登載文書之本身，被告持以使用，要無成立刑法第
    二百十六條第二百十四條之罪之可言（臺灣高等法院暨所屬
    法院88年法律座談會刑事類提案第9號決議之見解參照），
    則原審認本件該土地及建物所有權狀雖為被告謊報遺失申請
    補發者，但其為大里地政事務所有權製作之公文書，文書內
    容又無不實，該所有權狀非偽造之文書，持之行使，當無行
    使罪可言。原審認應就此為不另無罪之諭知，尚無不合。公
    訴人上訴意旨就此部分之指摘原判決不當，尚為無理由。(二)
    又本件如原審之審酌被告前無犯罪紀錄，素行良好，茲被告
    因認丙○○並未如期繳納貸款，惟恐其需背負貸款壓力，始
    一時失慮，而為本件犯行，犯罪之動機、目的，尚屬單純，
    所用手段平和，惟其已將上開土地及建物所有權移轉登記予
    他人，影響丙○○之權益非輕，被告犯後坦承犯行，但未與
    丙○○達成和解等一切情狀，本件量刑尚稱妥適，公訴人上
    訴意旨亦指摘原判決量刑過輕，亦為無理由，均應予駁回。
    (三)至告訴人因本件投資與被告間之民事糾葛，認其所受之損
    失，可循民事途徑請求賠償，併為敘明。
據上論斷，應依刑事訴訟法第三百七十三條、第三百六十八條，
判決如主文。
本案經檢察官甲○○到庭執行職務。
中    華    民    國    98    年    5    月    26    日
            刑事第二庭    審判長法  官  李  璋  鵬
                                法  官  胡  忠  文
                                法  官  蕭  錦  鍾
以上正本證明與原本無異。
不得上訴。
                                書記官  吳  雅  菁
中    華    民    國    98    年    5     月    26    日


司法院資訊處製作；財團法人民間司法改革基金會備份。
